【裁判字號】    95,裁,1564
【裁判日期】    950720
【裁判案由】    娛樂稅
【裁判全文】
最  高  行  政  法  院  裁  定
                                     95年度裁字第01564號
上  訴  人  連火顧即大歌頌之友小吃店
被 上訴 人  臺北縣政府稅捐稽徵處
代  表  人  甲○○
上列當事人間因娛樂稅事件，上訴人對於中華民國93年12月21日
臺北高等行政法院93年度簡字第663號判決，提起上訴。本院裁
定如下：
    主  文
上訴駁回。
上訴審訴訟費用由上訴人負擔。
    理  由
一、按對於適用簡易程序之裁判提起上訴或抗告，須經最高行政
    法院許可，且該許可以訴訟事件所涉及之法律見解具有原則
    性者為限，行政訴訟法第235條定有明文。又所謂訴訟事件
    涉及之法律見解具有原則性，係指該事件所涉及之法律問題
    意義重大，而有加以闡釋之必要情形而言，如對於行政命令
    是否牴觸法律所為之判斷，或就同類事件所表示之法律見解
    與其他高等行政法院或本院所表示之見解互相牴觸，有由本
    院統一法律上意見或確認其意見之必要情形屬之。
二、本件上訴人因未依娛樂稅法第7條規定辦理娛樂業登記，擅
    自以附設投幣式點唱機供人娛樂方式，經營視聽歌唱業務，
    經臺北縣政府警察局海山分局查獲自民國（下同）90年10月
    19日開始營業至92年9月23日止，營業額共計新臺幣（下同
    ）235,000元，案經被上訴人依娛樂稅法第14條追繳娛樂稅
    款23,500元，並處以應納稅額7倍之罰鍰計164,500元。上訴
    人不服，循序提起行政訴訟，經原審以：（一）上訴人未辦
    理娛樂業登記違規營業之違章事實分別於90年10月15日及92
    年9月23日被警查獲，上訴人並未於原處分機關為系爭裁罰
    處分前，自動補辦娛樂業登記，事證明確。且上訴人於92年
    9月23日訊問（調查）筆錄已陳明每日營業額1,200元，則被
    上訴人依「臺北縣政府稅捐稽徵處查定娛樂稅課徵標準」所
    列之ＫＴＶ視唱投幣式之標準，計算本件稅額，另按「稅務
    違章案件裁罰金額或倍數參考表」，按納稅額裁處7倍漏稅
    罰鍰，並未逾越裁量範圍。（二）又納稅為憲法課予人民之
    義務，人民尚不得以不知法律為由而免除其義務。且上訴人
    於90年10月15日即為警查獲，依當時所作訊問（調查）筆錄
    ，上訴人已陳明未辦理營利事業登記，但其已在申請，當時
    正在申請中等語。則上訴人於嗣後仍未依其所陳辦理登記，
    迄至92年9月23日再度為警查獲，自不能以事隔兩年後被上
    訴人始開罰，應於查獲當時即處罰，造成上訴人損失負擔等
    等，執為應重新認定之依據。從而，原處分並無違誤，訴願
    決定予以維持，亦無不合等語，而駁回上訴人在原審之訴。
三、本件上訴意旨略以：上訴人之小吃店持有營利事業登記證，
    住所甚詳，倘若有違娛樂稅情事，被上訴人應隨即裁罰，惟
    被上訴人卻不作為，恣意延遲數年始予開罰，致上訴人之稅
    額累計增加，罰金隨之倍增，是被上訴人所為乃裁量怠惰，
    有違本院90年度判字1807號判決、行政程序法第7條第1項第
    2款、第3款之比例原則及第9條規定云云。
四、本院按：「凡經常提供依本法規定應徵收娛樂稅之營業者，
    於開業、遷移、改業、變更、改組、合併、轉讓及歇業時，
    均應於事前向主管稽徵機關辦理登記及代徵報繳娛樂稅之手
    續。」同法第14條第1項：「娛樂稅代徵人不為代徵或短徵
    、短報、匿報娛樂稅者，除追繳外，按應納稅額處5倍至10
    倍罰鍰，並得停止其營業。」娛樂稅法第7條及第14條第1項
    分別定有明文。又所謂裁量怠惰，係指依法有裁量權限之行
    政機關，卻因故意或過失而消極不行使裁量權之謂。另財政
    部為使其下級稽徵機關辦理稅捐違章案件之裁罰，有一客觀
    標準可資參考，乃訂有行為時之「稅務違章案件裁罰金額或
    倍數參考表」；並該表明定：違章情節重大或較輕者，仍得
    加重或減輕其罰，至稅法規定之最高限或最低限為止，惟應
    於審查報告敘明其加重或減輕之理由。可知，經常提供依娛
    樂稅法應徵收娛樂稅之營業者，依法負有應於開業前向主管
    稽徵機關辦理登記及代徵報繳娛樂稅手續之義務；若違反此
    義務而發生不為代徵或短徵、短報、匿報娛樂稅者，稽徵機
    關自應對之追徵所漏之娛樂稅，並處以應納稅額5倍至10倍
    之罰鍰。行為時「稅務違章案件裁罰金額或倍數參考表」，
    就娛樂稅代徵人不為代徵娛樂稅之違章，所定裁罰基準為「
    按應納稅額處7倍罰鍰」；故稅捐稽徵機關對此等違章行為
    者，若認並無違章情節重大或較輕者，而依該參考表規定為
    罰鍰倍數之裁量，自無所謂裁量怠惰或違反行政程序法第7
    條之比例原則或第9條有利不利情形應一律注意情事甚明。
    經查，本件上訴人因未依娛樂稅法第7條規定辦理娛樂業登
    記，即擅自經營視聽歌唱業務，故被上訴人乃依娛樂稅法第
    14條對之追繳娛樂稅款及處以應納稅額7倍之罰鍰；並上訴
    人曾於經警查獲時，陳稱正在申請登記中，惟迄未辦理娛樂
    稅法規定之登記等情，為原審所確定之事實；則依上開所述
    ，被上訴人所為補稅及裁罰處分，核無所謂裁量怠惰或違反
    行政程序法第7條之比例原則或第9條有利不利情形應一律注
    意情事。又上訴人既有依娛樂稅法辦理娛樂業登記及代徵報
    繳娛樂稅之義務，故被上訴人何時為處分，更與所謂裁量怠
    惰、比例原則或行政程序法第9條有利不利情形應一律注意
    之規定無涉；另本院90年度判字1807號判決亦與本件之事實
    及爭點並不相同。故上訴意旨所指摘者，依上開所述，並無
    涉及法律見解之原則性，揆諸首開說明，上訴人之上訴，不
    應許可，其上訴難謂合法，應予駁回。
五、依行政訴訟法第249條第1項前段、第104條、民事訴訟法第
    95條、第78條，裁定如主文。
中    華    民    國    95    年    7     月    20    日
                  第四庭審判長法  官  高  啟  燦
                              法  官  黃  璽  君
                              法  官  廖  宏  明
                              法  官  楊  惠  欽
                              法  官  林  樹  埔
以  上  正  本  證  明  與  原  本  無  異
中    華    民    國    95    年    7     月    21    日
                              書記官  張  雅  琴


司法院資訊處製作；財團法人民間司法改革基金會備份。
